【裁判字號】    99,上訴,1223
【裁判日期】    990415
【裁判案由】    毒品危害防制條例
【裁判全文】
臺灣高等法院刑事判決                99年度上訴字第1223號
上  訴  人
即  被  告  甲○○
上列上訴人因毒品危害防制條例案件，不服臺灣基隆地方法院98
年度訴字第1126號，中華民國99年1月29日第一審判決（起訴案
號：臺灣基隆地方法院檢察署98年度毒偵字第1637號），提起上
訴，本院判決如下：
    主  文
上訴駁回。
    理  由
一、依刑事訴訟法第350條、第361條、第362條、第367條規定，
    不服地方法院之第一審判決而上訴者，須提出上訴書狀，並
    應敘述具體理由，為上訴必備之程式；其所提出之書狀未敘
    述上訴理由，或僅曾以言詞陳述上訴理由者，均應於上訴期
    間屆滿後20日內補提理由書於第一審法院。第一審法院經形
    式審查，認逾期未補提上訴理由者，應定期間先命補正；逾
    期未補正者，為上訴不合法律上之程式，應以裁定駁回。倘
    已提出上訴理由，但所提非屬具體理由者，則由第二審法院
    以上訴不合法律上之程式，判決駁回。而所謂具體理由，必
    係依據卷內既有訴訟資料或提出新事證，指摘或表明第一審
    判決有何採證認事、用法或量刑等足以影響判決本旨之不當
    或違法，而構成應予撤銷之具體事由，始克當之（例如：依
    憑證據法則具體指出所採證據何以不具證據能力，或依憑卷
    證資料，明確指出所為證據證明力之判斷如何違背經驗、論
    理法則）；倘僅泛言原判決認定事實錯誤、違背法令、量刑
    失之過重或輕縱，而未依上揭意旨指出具體事由，或形式上
    雖已指出具體事由，然該事由縱使屬實，亦不足以認為原判
    決有何不當或違法者（例如：對不具有調查必要性之證據，
    法院未依聲請調查亦未說明理由，或援用證據不當，但除去
    該證據仍應為同一事實之認定），皆難謂係具體理由，俾與
    第二審上訴制度旨在請求第二審法院撤銷、變更第一審不當
    或違法之判決，以實現個案救濟之立法目的相契合，並節制
    濫行上訴，最高法院97年度台上字第892 號判決意旨參照。
二、原審判決認被告甲○○明知海洛因、甲基安非他命依毒品危
    害防制條例第2條第2項第1款、第2款分列為第一級、第二級
    毒品管理，不得非法持有及施用，竟於93年10月19日觀察勒
    戒執行完畢釋放後5年內多次再犯施用毒品罪，經法院判處
    罪刑確定後，復基於施用第一級毒品海洛因之犯意，於98
    年8月9日晚上7時許，在其臺北縣瑞芳鎮○○路37號3樓之住
    處內，以將海洛因摻入香菸內點燃後吸其煙霧之方式，施用
    海洛因1次；隨即於上開時、地，又基於施用第二級毒品甲
    基安非他命（起訴書誤載為安非他命）之犯意，以將甲基安
    非他命置於玻璃球吸食器內用火燒烤吸其煙霧之方式，施用
    甲基安非他命1次。嗣於同年月11日下午4時20分許，在基隆
    市○○街55巷11弄16號前，因行跡可疑，為警盤查查獲，經
    其同意採尿送驗結果，呈嗎啡陽性及甲基安非他命陽性反應
    。上揭犯罪事實，業據被告於原審準備程序及審理程序中自
    白承認（見原審卷第55頁、第63頁、第65頁），且其尿液經
    送驗結果，確呈嗎啡陽性及甲基安非他命陽性反應，有臺灣
    尖端先進生技醫藥股份有限公司濫用藥物檢驗報告、基隆市
    警察局第二分局偵辦毒品案件尿液檢體對照表附卷足憑（見
    臺灣基隆地方法院檢察署98年度毒偵字第1637號偵查卷第18
    頁、第19頁），被告之自白既有上開證據足資補強，應堪信
    為真實。被告所為，係犯毒品危害防制條例第10條第1項之
    施用第一級毒品罪及同條第2項之施用第二級毒品罪。被告
    施用前持有海洛因及甲基安非他命之低度行為，應分別為施
    用之高度行為所吸收，均不另論罪。被告所犯上述2罪間，
    犯意各別，行為互殊，應予分論併罰。又被告有如原審判決
    事實欄所載之有期徒刑執行完畢情形，有前述被告前案紀錄
    表可參，其於受有期徒刑執行完畢後5年內，故意再犯本件
    有期徒刑以上之2罪，均為累犯，各應依刑法第47條第1項規
    定加重其刑。爰審酌被告之教育程度為國中肄業，曾經觀察
    、勒戒及有期徒刑等處遇措施後，猶未能深切體認施用毒品
    對於自身健康之危害，足認其毒癮甚深，而有施以相當時期
    監禁處遇之必要，惟其犯罪手段平和，犯後業已坦承全部犯
    行，態度尚稱良好，及施用毒品係戕害其個人身心健康，對
    於他人並未構成危害，暨其違犯本案後尚自願至署立基隆醫
    院參加美沙冬替代療法（參卷附原審公務電話紀錄）等一切
    情狀，認檢察官就施用第一級毒品罪具體求處有期徒刑8月
    ，就施用第二級毒品罪具體求處有期徒刑4月，均嫌過重，
    而分別就其施用第一級毒品，累犯，處有期徒刑7月；及其
    施用第二級毒品，累犯，處有期徒刑3月，並定應執行刑為
    有期徒刑9月，核無違誤
三、本件上訴人即被告甲○○不服原審判決，提起上訴，其於99
    年3月2日提出上訴理由狀稱：其對施用毒品之事實坦承不諱
    ，且已參加美沙冬替代療法，每日均需按時前往署立基隆醫
    院服用，又其已有固定工作，並換手機與舊日朋友斷絕聯絡
    ，顯見其深具悔意，惟原審不查，仍處其應執行有期徒刑9
    月，請求准予改判美沙冬替代療法，從輕量刑，予其改過自
    新之機會等語。
四、按毒品危害防制條例第24條規定，檢察官固得對施用毒品之
    被告為緩起訴處分，同時並附帶命被告完成戒除毒癮之治療
    ，此乃係鑑於對若干施用毒品者若僅施以徒刑尚不足以斷絕
    毒癮，遂令檢察機關與行政院衛生署合作，由檢察官審酌個
    案情形及公共利益之維護，得援引上開規定，改以緩起訴處
    分方式轉介毒品施用者前往醫療院所治療。因此，對於施用
    毒品者，得否以刑事訴訟法第253 條之2 第1 項第6 款之規
    定，由檢察官為緩起訴處分，並附命完成戒癮治療以替代刑
    事追訴，仍委諸檢察官斟酌具體個案情節及公共利益之維護
    予以裁量。本件被告甲○○既經臺灣基隆地方法院檢察署檢
    察官對被告施用毒品犯行提起公訴，未予被告為緩起訴處分
    ，則法院自不得代替檢察官為不起訴或緩起訴處分，況原審
    已考量被告違犯本案後尚自願至署立基隆醫院參加美沙冬替
    代療法，而認檢察官就施用第一級毒品罪具體求處有期徒刑
    8月尚嫌過重，就施用第一級毒品部分改處有期徒刑7月；被
    告上訴意旨猶稱其已參加美沙冬替代療法，每日均需按時前
    往署立基隆醫院服用，惟原審不查，仍處其應執行有期徒刑
    9月，請求准予改判美沙冬替代療法，從輕量刑，予其改過
    自新之機會云云，自與前揭規定不符。復核被告上訴理由之
    內容，未就原審判決有何採證認事、用法或量刑等足以影響
    原審判決本旨之不當或違法，而為具體指摘，揆諸首揭規定
    ，其上訴自屬不合法律上之程式，應予駁回，並不經言詞辯
    論為之。
據上論斷，應依刑事訴訟法第367條前段、第372條，判決如主文
。
中    華    民    國    99    年    4     月    15    日
            刑事第十五庭  審判長法  官  吳昭瑩
                                法  官  吳炳桂
                                法  官  賴邦元
以上正本證明與原本無異。
施用第一級毒品部分如不服本判決應於收受送達後10日內向本院
提出上訴書狀，其未敘述上訴之理由者並得於提起上訴後10日內
向本院補提理由書（均須按他造當事人之人數附繕本）「切勿逕
送上級法院」。
施用第二級毒品部分不得上訴。
                                書記官  鄭信昱
中    華    民    國    99    年    4     月    16    日
附錄：本案論罪科刑法條全文
毒品危害防制條例第10條
施用第一級毒品者，處 6 月以上 5 年以下有期徒刑。
施用第二級毒品者，處 3 年以下有期徒刑。

司法院資訊處製作；財團法人民間司法改革基金會備份。
